【裁判字號】    98,抗,155
【裁判日期】    980224
【裁判案由】    撤銷會議決議等
【裁判全文】
臺灣高等法院民事裁定                  98年度抗字第155號
抗  告  人  乙○○
上列抗告人因與相對人己○○ (即公業趙鰲峰、趙鰲峰管理人)
、戊○、甲○○、丁○○、丙○○間請求撤銷會議決議等事件，
對於中華民國97年10月16日臺灣桃園地方法院97年度訴字第1618
號裁定提起抗告，本院裁定如下：
      主    文
原裁定廢棄。
      理    由
一、按訴訟，由被告住所地之法院管轄；又對於私法人或其他得
    為訴訟當事人之團體之訴訟，由其主事務所或主營業所所在
    地之法院管轄；又同一訴訟，數法院有管轄權者，原告得任
    向其中一法院起訴，民事訴訟法第1條第1項前段、第2條第2
    項及第22條分別定有明文。又祭祀公業無論已否登記為法人
    ，依法人或非法人團體之例，均應列祭祀公業為當事人，並
    列祭祀公業之管理人為其法定代理人（最高法院97年度第2
    次民事庭會議決議參照）。
二、經查，本件抗告人在原法院起訴時，原係列公業趙鰲峰、趙
    鰲峰 (下稱系爭公業)為被告，相對人己○○為其管理人，
    並請求撤銷系爭公業於民國 (下同)97 年6月21日所召開之
    九十七年度第二次臨時派下員大會所作成之全部決議 (見原
    法院卷4頁)，及確認相對人戊○、甲○○、丁○○、丙○○
    (下稱戊○等4人)為系爭公業派下權不存在。嗣抗告人於原
    法院訴訟進行中之97年10月15日以系爭公業無權利能力，不
    得為訴訟當事人為由，具狀將被告系爭公業變更為己○○ (
    即系爭公業管理人)，並請求確認被告己○○於97年6月21
    日所召開之系爭公業九十七年度第二次臨時派下員大會所作
    成之全部決議無效，及戊○等4人為系爭公業派下權不存在(
    見原法院卷27頁)。經核抗告人所為之上開請求，均與系爭
    公業之權利義務攸關，且揆諸首揭說明，祭祀公業亦得為訴
    訟之當事人，而當事人能力復屬法院應依職權調查之事項，
    是原法院在未行使闡明權前，即逕將系爭公業管理人己○○
    改列為被告，已有未洽。又系爭公業之事務所係設在桃園縣
    大溪鎮松樹32號，有系爭公業管理暨組織規約可稽 (見原法
    院卷10頁)，倘系爭公業即係本件訴訟之當事人，依上開規
    定，原法院就本件訴訟即有管轄權，乃原法院在未究明系爭
    公業是否為本件訴訟之當事人前，逕以系爭公業管理人己○
    ○及相對人戊○等4人之住所均係在台北縣貢寮鄉，因裁定
    將本件訴訟移送台灣基隆地方法院，尚有未合。抗告意旨指
    摘原裁定不當，聲明廢棄，為有理由。
三、爰依民事訴訟法第492條前段，裁定如主文。
中    華    民    國    98    年    2    月    24     日
                    民事第六庭
                        審判長法  官  林鄉誠
                              法  官  梁玉芬
                              法  官  許紋華
正本係照原本作成。
本裁定除以適用法規顯有錯誤為理由，不得再抗告。如提起再抗
告，應於收受後10日內委任律師為訴訟代理人向本院提出再抗告
狀。並繳納再抗告費新台幣１千元。
中    華    民    國    98    年    2     月    25    日
                              書記官  潘大鵬

司法院資訊處製作；財團法人民間司法改革基金會備份。
